臺灣板橋地方法院刑事判決　　　　　　　　　　　　　九十年度交訴字第一七號
　　公　訴　人　臺灣板橋地方法院檢察署檢察官
　　被　　　告　甲○○
　　選任辯護人　劉竭輝
右列被告因公共危險案件，經檢察官提起公訴（九十年度偵字第一二一五一號），本
院判決如左：
    主  文
甲○○駕駛動力交通工具肇事，致人受傷而逃逸，處有期徒刑捌月，緩刑年。
    事  實
一、甲○○於九十年四月二十九日十六時二十分許駕駛車牌號碼Ｚ５─六五三八號自
    小客車途經台北縣土城市○○街五號，應注意能注意而疏未注意車前狀況，且超
    越中線行駛，致與騎乘車牌號碼ＧＸＤ─八九二號重機車之丙○○發生擦撞，造
    成丙○○受有身體多處擦傷（過失傷害部分，業據撤回告訴，已為不起訴處分確
    定），嗣甲○○雖有下車查看，惟竟起意以要把車子開到路旁為由，乘機駕車逃
    逸。
二、案經台北縣警察局土城分局報請臺灣板橋地方法院檢察署檢察官偵查起訴。
    理  由
一、訊據被告甲○○矢口否認右揭犯行，辯稱；當時伊下車查看後，丙○○說沒怎樣
    ，伊乃將機車牽路旁，因看路人乙○○很兇，會怕，又趕時間說，伊乃駕車離去
    ，再刑法第一百八十五條之四，既以肇事逃逸為其構成要件，其所謂「肇事」係
    指因故意或過失肇事事端而言，若就事故之發生無任何故意或過失，則與該條規
    定不相適合。且本案事故地點為台北縣土城市○○路三百九十一巷三號與五號間
    ，並非公訴人所指立仁街五號前，調查報告表所劃事故現場圖示，與現場不符，
    其所標示紅線與分向線距為五點五米，實際只三米，極易誤導為伊超越分向線，
    證人為事後趨前觀看，非直見發生情形，事故之發生若非機車對撞伊汽車左前輪
    及葉子板，就是兩車對撞，絕非告訴人所指伊汽車撞告訴人之機車，行車事故鑑
    定委員會以機車倒地後之油漬位置認定伊跨越分向線行使以致肇事，殊為不當云
    云。經查：
    (1)右揭事實，業據告訴人丙○○指訴被告撞到伊之後，有下車來看，伊告訴被告
      手受傷，車子也被撞壞，被告說車要開到旁邊伊跟伊說，當時伊有說要報警，
      但沒等警察來，被告就把車開走，當初在場目擊證人乙○○有擋住被告不讓被
      告開車走，被告還是啟動車子把車開走等情綦詳。核與證人乙○○於本院調查
      時證稱：伊在路邊開保養場，被告開車開的很快，差點撞到伊朋友，開到前面
      與告訴人擦撞時，伊就走向前看，被告說要將告訴人車子扶起來，車子停在路
      旁，伊叫被告不要動，等警察來，被告說沒伊的事，之後就開車跑掉等情相符
      。再被告於本院調查時亦自承：伊本來要等警察來處理的，當時有下車，又已
      報警了，因為看到證人很兇，會怕，又趕時間，才開走等情（詳參本院九十年
      十月二十三日、十一月六日訊問筆錄），是被告顯明知肇事致人受傷等情。
    (2)再查，證人即到場處理之警員劉家豪證稱：伊到場時，被告就不在現場了，現
      場僅有告訴人、她先生、機車及一些圍觀之人，因為現場移動過，所以以現場
      之跡證處理，現場有照相，也有機車之玻璃碎片，並於當天畫現場草圖給被告
      看，回去再重製等情歷歷（詳參本院九十年十一月二十七日訊問筆錄）。而若
      非被告欲開車移動現場，證人乙○○當不致於擋住被告，亦據告訴人指述如前
      ，被告亦知有報警，已據其自承如前，現場並有多人圍觀等情，並據證人證述
      詳前歷歷，依常理自當等警員到場處理，被告逕開車離去，其有逃逸之情亦明
      ，辯稱：因看到證人乙○○很兇，會怕，要趕時間，始開車離去云云，顯不足
      採信。
    (3)復查，被告之汽車係欲從土城市○○街右轉清水路，被告應於分向線右方遵行
      自己車道內行駛，而被告汽車左前方與告訴人之騎乘之機車車頭碰撞，機車並
      因而倒地造成油漬，此有現場照片、道路交通事故調查報告表存卷可按，而車
      禍發生後機車隨即倒地產然油漬、油漬處即為撞擊處等情，亦據告訴人指述明
      確，並位在分向線之左方，顯見被告所駕駛之車輛跨越分向線無疑，此台灣省
      台北縣區車輛行車事故鑑定委員會、台灣省車輛行車事故覆議鑑定委員會亦同
      此見解，有九十一年一月二十四日北鑑字第九○二四一四號函、九十一年四月
      四日府覆議字第九一○三三四號函在卷足稽，被告顯有過失亦無疑義。再按刑
      法第一百八十五條之四駕駛動力交通工具肇事致人死傷而逃逸罪，其立法目的
      係為維護交通安全，加強救護，減少被害人之死傷，促使駕駛人於肇事後，能
      對被害人即時救護，是只要有事故發生，當事人即應有救護之義務，並不以故
      意、過失責任之構成為前提，此觀諸本條增設之立法理由即知。被告辯稱：伊
      未有過失，無構成逃逸云云，亦不足採。綜上，被告所辯顯不足採信，本件事
      證明確，被告犯行堪以認定。
二、核被告所為，係犯刑法第一百八十五條之四駕駛動力交通工具肇事致人受傷而逃
    逸罪。爰審酌被告之品性、智識程度、肇事後不思救助被害人，反逃逸離去，陷
    被害人於求援無著，求償無門之危險，益徵其自私自利之心態，已達於枉顧被害
    人權益之程度，殊無足採及對告訴人所生危害等一切情狀，量處如主文所示之刑
    。再被告與被害人業已和解，告訴人於偵查中撤回過失傷害之告訴，有不起訴處
    分書在卷足憑，又被告雖曾於七十一年間因傷害案件，經台灣台北地方法院判處
    有期徒刑四月，於八十一年十月十二日易科罰金執行完畢，有台灣高等法院檢察
    署刑案紀錄簡覆表在卷可稽，惟五年以內未曾受有期徒刑以上刑之宣告，因一時
    失慮，致罹刑典，其歷經此次偵審程序併科刑判決後，當已知所戒慎，信無再犯
    之虞，是本院認對其前開宣告之刑，以暫不執行為適當，爰併宣告緩刑三年，用
    啟自新。
據上論斷，應依刑事訴訟法第二百九十九條第一項前段，刑法第一百八十五條之四、
第七十四條第二款，判決如主文。
本案經檢察官郭永發到庭執行職務
中      華      民      國    九十一    年      五      月    二十三    日
                                      臺灣板橋地方法院交通法庭
                                          法  官    徐  子  涵
右正本證明與原本無異。
如不服本判決，應於判決送達後十日內向本院提出上訴狀 (應附繕本)。
                                          書記官    彭  麗  紅
中      華      民      國      九十一      年    五    月    二十七    日
附錄本案論罪科刑法條全文：
刑法第一百八十五條之四：
駕駛動力交通工具肇事，致人死傷而逃逸者，處六月以上五年以下有期徒刑。
